最高法院刑事判決　　　　　　　　　　　　　　　九十一年度台上字第一一九六號
　　上　訴　人　甲○○
　　選任辯護人　吳啟勳律師
右上訴人因業務過失致人於死案件，不服台灣高等法院台南分院中華民國八十八年十
一月十六日第二審判決（八十八年度交上訴字第一五六九號，起訴案號：台灣嘉義地
方法院檢察署八十八年度偵字第三一四一號），提起上訴，本院判決如左：
    主  文
原判決撤銷，發回台灣高等法院台南分院。
    理  由
本件原判決認定上訴人甲○○係位於雲林縣國恩砂石行司機，為從事駕駛業務之人，
於民國八十七年九月二十日晚上十一時許，駕駛車牌號碼ＩＹ｜一三六號自用曳引車
，沿台十九線公路，由南向北行駛，途經該公路八十五公里六百公尺處（位於嘉義縣
朴子市）交岔口附近時，應注意在郊區道路時速每小時不得超過六十公里，且依當時
情況並無不能注意之情事，竟疏於注意，猶貿然以時速每小時超過六十公里之速度嚴
重超速行駛，適有陳元和駕駛車牌號碼ＵＲ｜二一三一號自小客車，由北往南方向駛
至該處時，因不明原因駛入對向車道，上訴人見狀煞避不及因而其曳引車左側後方護
欄為陳元和之上開小客車左側車頭及車身所撞及，致陳元和受有頭部外傷、胸部挫傷
、內出血之傷害，經送醫急救後不治死亡等情。因而撤銷第一審諭知上訴人無罪之判
決，改判論處上訴人以從事業務之人，因業務上之過失致人於死罪刑，固非無見。
惟查：(一)、對於未發覺之罪自首而受裁判者，減輕其刑，刑法第六十二條前段定有明
文。上訴人於警訊及檢察官偵查中均已供稱其於本件車禍發生後即行報警，並於警察
到場時自承係肇事者（見相字卷第三頁反面、十七頁），而卷附之嘉義縣警察局朴子
分局竹林派出所相驗案件初步調查報告表及道路交通事故調查報告表上，亦均記載本
件車禍之報案人為上訴人（見相字卷第二頁反面、七頁反面），如果無訛，上訴人顯
對於本件犯罪在有權偵查犯罪之機關或人員未發覺前，自首而接受裁判，原判決未依
前揭規定予上訴人減輕其刑，自有不適用法則之違背法令。(二)、有罪判決書對於被告
有利之證據，如不加以採納，必須說明其不予採納之理由，刑事訴訟法第三百十條第
二款定有明文，故有罪判決書對於被告有利之證據，如不加以採納，必須說明其不予
採納之理由，否則即難謂非判決不備理由之違法；又過失責任之有無，應以行為人之
懈怠或疏虞與結果之發生有無相當因果關係為斷，所謂相當因果關係，即以所生之結
果觀察，認為確因某項因素而引起，又從因素觀察，認為足以發生此項結果，始克當
之。依卷附道路交通事故調查報告表所繪現場圖及現場照片（見相字卷第七頁、九頁
至十三頁）顯示，肇事地點係劃有無標記雙向禁止超車線之直路，快車道上舖裝柏油
，肇事當時路面狀況乾燥，肇事後上訴人所駕駛之曳引車停放於其行駛之由南向北車
道之慢車道旁水溝中，曳引車後留有左煞車痕四十八點八公尺、右煞車痕五十三點二
公尺，由北上車道煞向路旁水溝，而陳元和所駕駛之自小客車則大部分車身停放在其
行駛之由北向南車道上，僅有車頭附近停放於跨越分向線上，車頭方向朝東，車後留
有煞車痕十四點七公尺，均位於上訴人所行駛之北上車道內。再證人即車禍現場處理
警員王叔安於一審調查時亦到庭結證稱：兩車相撞後，碎片散落在前開事故現場圖之
Ａ點（即上訴人之車道）等語（見一審卷第十九頁）。故依上訴人肇事後其所駕駛之
曳引車所留之煞車痕，對照司法行政部（即改制前之法務部）函轉交通部道路交通安
全督導會頒訂之「一般公路汽車煞車距離、行車速度對照表」內所載三年以上乾燥瀝
青路面時速六十公里之煞車痕距離為二十‧二公尺觀之，上訴人駕車時速固已超出六
十公里，但依上開事故現場圖所示，係陳元和駕車侵入上訴人之車道，且上訴人所駕
曳引車所留左、右煞車痕至兩車相撞之Ａ點，在現場圖上分別約有九格及十格，再依
該現場圖右上角註記「比例尺，每格長度表示２公尺」以觀，本件車禍撞擊點距上訴
人所駕曳引車左、右煞車痕起點之直線距離，應尚未超過二十公尺，是縱令上訴人當
日駕車時速為六十公里而未超速，亦難避免此次車禍，則上訴人之超速行駛，與本件
車禍之發生，似無相當因果關係，此亦為上訴人之選任辯護人於原審審理中所主張（
見原審卷第三十七頁）。原判決對此未詳予調查亦未說明何以捨棄上開有利於上訴人
之證據，遽以上訴人嚴重超速行駛而認定其有業務上過失致人於死之罪行，亦嫌理由
不備。上訴意旨指摘原判決不當，非全無理由，應認有撤銷發回更審之原因。
據上論結，應依刑事訴訟法第三百九十七條、第四百零一條，判決如主文。
中      華      民      國    九十一    年      三      月      七      日
                              最高法院刑事第九庭
                                  審判長法官  陳  炳  煌
                                        法官  陳  正  庸
                                        法官  韓  金  秀
                                        法官  吳  信  銘
                                        法官  徐  文  亮
      右正本證明與原本無異
                                              書  記  官
中      華      民      國    九十一    年      三      月     十四     日
